【裁判字號】    92,交聲,335
【裁判日期】    921022
【裁判案由】    聲明異議
【裁判全文】
臺灣臺南地方法院交通事件裁定                    九十二年度交聲字第三三五號
    移送機關  交通部公路總局嘉義區監理所臺南監理站
    受處分人
    即異議人  甲○○
右列受處分人因違反道路交通管理處罰條例案件，對於交通部公路總局嘉義區監理所
台南監理站九十二年五月二十八日所為之裁決處分（處分案號：南監五字第裁七四—
Ｓ00000000號）聲明異議，本院裁定如左：
    主  文
異議駁回。
    理  由
一、聲明異議意旨略以：受處分人即異議人甲○○於民國九十二年四月二十日下午五
    點三十七分左右，雖有駕駛車牌號碼ＴＶ—三五七０號自用小客車，行經台南市
    ○○路與林森路之交岔路口附近之事實，然其並無使用行動電話之情形，卻遭執
    勤之台南市警察局第一分局警員攔查，並直接認定其有駕車使用手持式行動電話
    之違規行為，而當場開單舉發。之後移送機關即交通部公路局嘉義區監理所台南
    監理站經查證後，仍認異議人前述違規事實明確，而裁處罰鍰新臺幣三千元。惟
    此應係執勤警員因視線不清而誤認，並非其有使用行動電話之行為，且其所駕駛
    之小客車內，亦有免持聽筒設備，其並無手拿行動電話使用之必要。另執勤警員
    竟僅態度不佳地對異議人表示：不簽名沒關係，有什麼問題去向監理站申訴等語
    ，而無法提出相關證據資為佐證，是異議人不服原裁處，而提起本件異議。
二、按汽車駕駛人於行駛道路時，使用手持式行動電話進行撥接或通話者，處新臺幣
    三千元罰鍰，道路交通管理處罰條例第三十一條之一第一項定有明文。
三、經查：
    （一）受處分人即異議人甲○○並不否認有於九十二年四月二十日下午五點三十
          七分左右，駕駛車牌號碼ＴＶ—三五七０號自用小客車，行經台南市○○
          路與林森路之交岔路口附近之事實；又其當時確有駕車使用手持行動電話
          之違規情形，除有台南市警察局南市警交字第Ｓ00000000號舉發
          違反道路交通管理事件通知單及該警察局第一分局九十二年五月十六日南
          市警一交字第０九二００二八六四六號函各一份附卷可參外，另當日執行
          勤務舉發本違規事件之台南市警察局第一分局警員戴文智，亦於本院調查
          時到庭具結證稱：「（法官問：本件是否你舉發的，情形如何？）是我舉
          發的，我與另外一位同事當天是騎機車巡邏勤務，機車是由我騎的，我們
          沿東門路往西騎過來的，當天下班時間車流量佷大，所以車輛行進很慢，
          異議人小客車是自東門路往西要右轉林森路，當時我要等車輛經過要穿越
          馬路，我要經過馬路時，異議人剛好經過我的旁邊，我自異議人小客車側
          邊玻璃，可以很清楚看到異議人拿一隻手機靠在耳朵旁，當時車流量很大
          ，所以我沒有馬上攔查，等到異議人右轉林森路後比較適當位置才將異議
          人攔下來，攔下來時異議人己經把手機放在上衣口袋，該手機當時並未與
          免持聽筒連接，我向異議人表示他有駕車打行動電話之行為，異議人向我
          表示沒有，異議人雖有表示手機有免持聽筒設備，但我仍舊依法當場開單
          舉發，異議人認為我冤枉他，所以不想簽，但紅單異議人有拿走，我有告
          知異議人如果有任何意見可以向監理站申訴。」等語（參見本院九十二年
          七月十八日訊問筆錄），此參以證人戴文智警員與異議人間不僅未有任何
          怨隙，且係毫不相識之人，衡情證人應無設詞攀誣，或虛構違規事實陷害
          異議人之理；另就證人戴文智警員上開所言：「．．．我要經過馬路時，
          異議人剛好經過我的旁邊，我自異議人小客車側邊玻璃，可以很清楚看到
          異議人拿一隻手機靠在耳朵旁．．．」等情以觀，證人對於異議人手拿手
          持式行動電話靠近耳朵之情形，應無誤看或誤為判斷之可能。據此並參酌
          證人戴文智警員係於巡邏途中，偶然發現本件違規事實，因而實無隨意假
          造違規事實誣陷異議人之理。況警員執行公務時，本身即受有行政懲處責
          任之監督，且其到庭具結作證，更係以刑事責任擔保其證言之真實性，故
          證人戴文智警員之前開證述內容，以及其所紀錄舉發之本件違規事實，經
          核尚無不可採信之處。此外，根據異議人於駕車時手拿行動電話並靠近耳
          朵等情事判斷，異議人於違規當時，若非使用行動電話進行通話，則其亦
          有應有撥接或等待接通之相關情形。從而，異議人有於右述時、地，駕車
          行駛道路時，使用手持式行動電話進行撥接或通話之違規行為，應可認定
          。
    （二）次按，交通勤務警察或依法令執行交通稽查任務人員，開單舉發違反道路
          交通管理處罰條例所列之違規事實，經公路主管機關或警察機關所為之裁
          決處罰，本質上為行政處分，係公務員基於職務上權力，依法就特定之具
          體事件所為，並具有公法上效果之單方行政行為。而根據公務員為公法上
          行為具有公信力之原則，該行政處分當可被推定為真正，且其據以依法處
          分之事實認定，亦應可推定為正確無誤，故本此公信原則，立法者乃於道
          路交通管理處罰條例及高速公路交通管制規則中制定相關規定，使交通勤
          務警察或依法令執行交通稽查任務人員，在特殊情形下，當場不能或不宜
          攔截製單舉發時，得當機處置而逕行舉發（參見道路交通管理處罰條例第
          七條之二及高速公路交通管制規則第二十六條等規定），以達成維護交通
          秩序及公共安全之行政目的。反之，若謂公務員之一切行政行為，均需預
          留證據以證明其為真實，則國家行政勢必窒礙難行，且相關行政目的亦難
          達成，故刑事訴訟法就犯罪證據有關之規定中，與屬行政秩序罰之交通違
          規裁罰本旨不合之部分，自不在準用之列。從而，交通違規行政爭訟之舉
          證責任原理，應非如刑事案件中，必須超越任何合理懷疑，始可為有罪判
          決之嚴格程度，而係應與民事訴訟之舉證責任原理相類似，亦即基本上應
          就行政機關與人民所各自主張有利於己之事實，分配其應盡之舉證責任，
          而非逕予適用刑事訴訟上之「無罪推定」原則，此觀諸行政訴訟法第一百
          三十六條，規定行政訴訟程序準用民事訴訟法第二百七十七條舉證責任分
          配原則之立法意旨，即可明瞭。基此，受處分人即異議人甲○○雖極力辯
          稱：其並無原處分意旨所稱之違規行為云云，然其並未就本件執勤警員之
          舉發有誤，提出明確事證以供調查，且核無其他任何相關證據，足資證明
          本件執勤警員確有捏造事實違法取締之情事，故證人戴文智警員本其維護
          交通秩序、安全職責所為之本件舉發，自應受到合法、正確之推定。因之
          ，異議人有於右述時、地，在行駛道路時，使用手持式行動電話進行撥接
          或通話者之違規行為，應無疑義。
    （三）至受處分人即異議人甲○○雖另辯稱：其所駕駛之小客車內有行動電話之
          免持聽筒設備，故不需手持行動電話方能使用云云，然因一般在所駕駛車
          輛內裝置有免持聽筒設備之駕駛人，並不一定隨時會將行動電話連接在免
          持聽筒設備上，且駕駛人貪圖一時方便，於駕車時直接手拿使用行動電話
          之情形，則更非少見，況右開證人戴文智警員亦已證稱：其攔下異議人時
          ，異議人己經把手機放在上衣口袋，該手機當時並未與免持聽筒連接等情
          （前述訊問筆錄參照），足見異議人於違規當時，不僅未有將行動電話連
          接至免持聽筒設備上之情形。基此，異議人尚難僅以其所駕駛之小客車內
          裝置有免持聽筒之設備，即可據為免罰之理由。其次，按道路交通管理處
          罰條例所定罰鍰之處罰，行為人接獲違反道路交通管理事件通知單後，不
          服舉發事實者，應於十五日內，向處罰機關陳述意見；又違反道路交通管
          理處罰條例第十二條至六十八條之規定者，由公路主管機關（即監理機關
          ）處罰，道路交通管理處罰條例第九條第一項及第八條第一項第一款分別
          定有明文；另違反道路交通管理事件統一裁罰標準及處理細則第十一條第
          一項第一款前段業已規定：行為人有本條例之情形者，應填製舉發違反道
          路交通管理事件通知單（以下簡稱通知單），並於被通知人欄予以勾記，
          當場舉發者，被查獲之駕駛人或行為人為受處分人時，應將該通知單填記
          後交付該行為人簽名或蓋章收受之；拒絕簽章者，並記明其事由，視為已
          收受。據此可知，違規行為人如就違反道路交通管理處罰條例第三十一條
          之一第一項規定之舉發事實不服者，依法本需向該管監理機關陳述意見，
          又違規行為人縱然未於執勤警員當場製作之舉發通單移送聯上之「收受通
          知聯者簽章」欄內簽章，執勤警員僅需記明相關事由，即可視為違規人業
          已收受，顯見本件舉發警員即證人戴文智，於舉發當時向異議人表示：不
          簽名沒關係，有什麼問題去向監理站申訴等語，經核亦無任何違誤或不當
          之處。況異議人業於本院調查時供承：其有拿走舉發通知單等語（詳見本
          院九十二年七月十八日訊問筆錄），故本件異議人是否簽名，對於異議人
          不服陳述或逕行繳交罰鍰之權益而言，應無任何影響。至異議人認為本件
          舉發警員之執勤態度不佳等情，則屬異議人之主觀感受或舉發警員勤務執
          行技巧及態度之問題，與異議人業已違規之事實，經核亦屬無涉，均附此
          敘明。
四、綜上所述，受處分人即異議人甲○○於上開時、地，有駕駛汽車於行駛道路時，
    使用手持式行動電話進行撥接或通話者之違規行為既可認定，則後來原處分機關
    即移送機關交通部公路總局嘉義區監理所台南監理站，據此並引用上開道路交通
    管理處罰條例第三十一條之一第一項之規定，而裁處異議人罰鍰新臺幣三千元，
    於法即無不當。至本件異議內容，經核並無理由，故應予以駁回。
五、據上論斷，應依道路交通案件處理辦法第十九條，裁定如主文。
中    華    民    國      九十二      年      十      月     二十二     日
                              臺灣臺南地方法院交通法庭
                                  法  官  陳  志  成
右正本證明與原本無異
如不服本裁定應於送達後五日內向本院提出抗告狀
                                  書記官  黃  瓊  蘭
中    華    民    國      九十二      年      十      月     二十二     日


司法院資訊處製作；財團法人民間司法改革基金會備份。
